【裁判字號】    90,訴,5
【裁判日期】    900330
【裁判案由】    返還消費借貸款
【裁判全文】
臺灣新竹地方法院民事判決  九十年度訴字第五號
    原      告  台灣中小企業銀行股份有限公司
    法定代理人  戊○○
    訴訟代理人  甲○○
                乙○○
                              .
    被      告  丙○○
                              .
    訴訟代理人  李銀中        .
                              .
    被      告  丁○○        .
                              .
                              .
右當事人間請求返還消費借貸款事件，本院判決如左：
    主    文
被告應連帶給付原告新臺幣貳佰柒拾肆萬玖仟參佰捌拾陸元，及自民國八十九年四月
十五日起至清償日止，按年息百分之十點一三五計算之利息，暨自民國八十九年五月
十五日起至清償日止，逾期在六個月以內者，按上開利率百分之十，逾期在六個月以
上者，按上開利率百分之二十計算之違約金。
被告應連帶給付原告新臺幣貳佰玖拾陸萬肆仟陸佰肆拾柒元，及自民國八十九年四月
二十七日起至清償日止，按年息百分之十點一三五計算之利息，暨自民國八十九年五
月二十七日起至清償日止，逾期在六個月以內者，按上開利率百分之十，逾期在六個
月以上者，按年息百分之二十計算之違約金。
訴訟費用由被告連帶負擔。
本判決第一項於原告以新臺幣玖拾貳萬元為被告供擔保後，得假執行。
本判決第二項於原告以新臺幣玖拾玖萬元為被告供擔保後，得假執行。
    事    實
甲、原告方面：
  一、聲明：除供擔保金額外，餘如主文所示。
  二、陳述：
   （一）緣被告丙○○於民國八十二年十二月二十四日，邀同被告丁○○為連帶保
         證人，分別向原告借款新臺幣（下同）三百一十八萬元及三百一十萬元，
         借款期間分別自八十三年一月十四日、八十三年三月二十六日起至一０三
         年一月十四日、一０三年三月二十六日止，均採機動利率，目前利率按年
         息百分之十點一三五計算，借款人應按月平均攤還本息。另逾期之違約金
         ，逾期六個月以內者，按上開利率百分之十，逾六個月以上者，按上開利
         率百分之二十計算。
   （二）嗣被告丙○○就上開借款僅分別繳息至八十九年四月十四日、八十九年四
         月二十六日，其後即未依約按月清償本息，屢經原告催討，被告均置之不
         理，是依兩造授信約定條款第五條第一款之約定，被告已喪失期限利益，
         其借款視為全部到期。為此，爰依清費借貸及連帶保證之法律關係，訴請
         被告連帶給付原告五百七十一萬四千零三十三元，及其中二百七十四萬九
         千三百八十六元，自八十九年四月十五日起至清償日止，按年息百分之十
         點一三五計算之利息，暨自八十九年五月十五日起至清償日止，逾期在六
         個月以內者，按上開利率百分之十，逾期在六個月以上者，按上開利率百
         分之二十計算之違約金；其中二百九十六萬四千六百四十七元，自八十九
         年四月二十七日起至清償日止，按年息百分之十點一三五計算之利息，及
         自八十九年五月二十七日起至清償日止，逾期在六個月以內者，按上開利
         率百分之十，逾期在六個月以上者，按年息百分之二十計算之違約金。
  三、證據：提出連線作業通用查詢單乙件及借據暨授信約定書二份為證。
乙、被告方面：
  壹、丙○○方面：被告未於最後言詞辯論期日到場，據其之前言詞辯論所為之聲明
      及述如左：
    一、聲明：原告之訴駁回。
    二、陳述：目前無能力清償，希望原告能寬限償還本金之期限。
  貳、丁○○方面：
      被告未於言詞辯論期日到場，亦未提出書狀作何聲明或陳述。
    理    由
壹、程序方面：
    本件被告經合法通知，未於最後言詞辯論期日到場，核無民事訴訟法第三百八十
    六條所列各款情形，爰依原告之聲請，由其一造辯論而為判決。
貳、得心證之理由：
  一、原告起訴主張被告丙○○於八十二年十二月二十四日，邀同被告丁○○為連帶
      保證人，分別向原告借款三百一十八萬元及三百一十萬元，借款期間分別自八
      十三年一月十四日、八十三年三月二十六日起至一０三年一月十四日、一０三
      年三月二十六日止。上開二筆借款目前之利息均按年息百分之十點一三五計算
      。並約定借款人應按月平均攤還本息，另逾期之違約金，逾期六個月以內者，
      按上開利率百分之十，逾六個月以上者，按上開利率百分之二十計算。嗣被告
      丙○○就上開借款僅分別繳息至八十九年四月十四日、八十九年四月二十六日
      ，其後即未依約按月清償本息，依兩造授信約定條款第五條第一款之約定，被
      告已喪失期限利益，其借款視為全部到期。為此，爰依消費借貸及連帶保證之
      法律關係，訴請被告連帶給付原告五百七十一萬四千零三十三元，及其中二百
      七十四萬九千三百八十六元，自八十九年四月十五日起至清償日止，按年息百
      分之十點一三五計算之利息，暨自八十九年五月十五日起至清償日止，逾期在
      六個月以內者，按上開利率百分之十，逾期在六個月以上者，按上開利率百分
      之二十計算之違約金；其中二百九十六萬四千六百四十七元，自八十九年四月
      二十七日起至清償日止，按年息百分之十點一三五計算之利息，及自八十九年
      五月二十七日起至清償日止，逾期在六個月以內者，按上開利率百分之十，逾
      期在六個月以上者，按年息百分之二十計算之違約金等情；被告丁○○未於言
      詞辯論期日到場，亦未提出書狀作何聲明或陳述；被告丙○○則以目前無能力
      清償，希望原告能寬限償還本金之期限等語，資為抗辯。
  二、原告主張之上開事實，業據其提出連線作業通用查詢單乙件及借據暨授信約定
      書二份為證，被告丁○○未於言詞辯論期日到場爭執，亦未提出書狀作有何有
      利於己之聲明或陳述，以供本院審酌；被告丙○○復未加以爭執，自堪信原告
      之主張為真實。
  三、按借用人應於約定期限內，返還與借用物種類、品質、數量相同之物。又稱保
      證者，謂當事人約定，一方於他方之債務人不履行債務時，由其代負履行責任
      之契約；保證債務，除契約另有訂定外，包含主債務之利息、違約金、損害賠
      償及其他從屬於主債務之負擔。民法第四百七十八條第一項前段、第七百三十
      九條、第七百四十條分別定有明文。再所謂連帶保證，係指保證人與主債務人
      負同一債務，對於債權人各負全部給付之責任者而言，此就民法第二百七十二
      條第一項規定連帶債務之文義參照觀之甚明。故連帶保證與普通保證不同，縱
      使無民法第七百四十六條所揭之情形，亦不得主張同法第七百四十五條關於檢
      索抗辯之權利。最高法院四十五年臺上字第一四二六號判例參照。是被告丁○
      ○為本件借款之連帶保證人，其等自應與借款人即被告丙○○就本件債務負連
      帶清償之責。至被告丙○○雖辯稱目前無能力清償，惟此不足為其毋庸清償本
      件債務之論據。
  四、從而，原告主張依消費借貸及連帶保證之法律關係，訴請被告連帶給付原告二
      百七十四萬九千三百八十六元，及自八十九年四月十五日起至清償日止，按年
      息百分之十點一三五計算之利息，暨自八十九年五月十五日起至清償日止，逾
      期在六個月以內者，按上開利率百分之十，逾期在六個月以上者，按上開利率
      百分之二十計算之違約金；及被告應連帶給付原告二百九十六萬四千六百四十
      七元，及自八十九年四月二十七日起至清償日止，按年息百分之十點一三五計
      算之利息，暨自民國八十九年五月二十七日起至清償日止，逾期在六個月以內
      者，按上開利率百分之十，逾期在六個月以上者，按年息百分之二十計算之違
      約金，洵屬有據，應予准許。
  五、原告陳明願供擔保以代釋明聲請宣告假執行，核無不合，爰酌定相當擔保金額
      ，准予宣告假執行。
  六、結論：本件原告之訴為有理由，依民事訴訟法第三百八十五條第一項前段、第
      八十五條第二項、第三百九十條第二項，判決如主文。
中      華      民      國    九十      年      三      月      三十    日
                                  臺灣新竹地方法院民事第一庭
~B法      官  王鳳儀
右為正本，係照原本作成。
如對本判決上訴，須於判決送達後廿日內向本院提出上訴狀。
~B法院書記官  彭連喜
中      華      民      國    九十      年      四      月      四      日


司法院資訊處製作；財團法人民間司法改革基金會備份。
